---
title: "Ajuste AR, MA y ARMA"
output: pdf_document
date: " "
---

```{r setup, include=FALSE}
knitr::opts_chunk$set(echo = TRUE)
```


```{r librerias, echo=FALSE, warning=FALSE,error=FALSE}
library(TSA)
library(lmtest)
library(forecast)
library(tseries)
```

Se carga la serie de interes interbancario a un año medido de forma mensual, el gráfico se ve de la siguiente forma.

```{r importacion, echo=FALSE}

#######Tipos de interés interbancario a un año medido mensualmente
tipos88 <- read.table("C:/Users/fabia/OneDrive/Documentos/UNAL/Series de tiempo/Serie lluvia/tipos88.dat", quote="\"", comment.char="")
Intanual=tipos88$V5  #Tipo de interés Anual
plot(as.ts(Intanual))

```


```{r identificación}
###Se trabajará con los cambios relativos o serie de retornos
camrelintanual=log(Intanual[2:length(Intanual)]/Intanual[1:(length(Intanual)-1)])
sercamrelint=ts(camrelintanual,start=c(1988,01),frequency=12)
int_anual=ts(Intanual,start=c(1988,01),frequency=12)
par(mfrow = c(1, 2))
plot(int_anual)
#sercamrelint
plot(sercamrelint)
par(mfrow = c(2, 2))
acf(sercamrelint,lag.max = length(sercamrelint))
acf(sercamrelint,ci.type='ma',lag.max = length(sercamrelint)/4)##Rezago máximo q=4
acf(sercamrelint,type='partial',lag.max = length(sercamrelint)/4)##Rezago máximo p=3
pacf(sercamrelint,lag.max = length(sercamrelint)/4)
###Se puede proponer un modelo ARMA(3,4)

```
Observando las gráficas de autocorrelación parcial y simple, se observa que los valores máximos asociados a los modelos que se pueden ajustar a la serie de retornos son p=3 para los coeficientes autorregresivos y q=4 para promedios móviles.


```{r Estimacion todos, echo=FALSE}
library(lmtest)
ARPURO=Arima(sercamrelint,order=c(3,0,0),include.mean = TRUE)
MAPURO=Arima(sercamrelint,order=c(0,0,4),include.mean = TRUE)
ARMAMIXTO=Arima(sercamrelint,order=c(3,0,4),include.mean = TRUE)
coeftest(ARPURO)
coeftest(MAPURO)
coeftest(ARMAMIXTO)
```

##Ajuste el modelo AR
para iniciar la exploración del modelo a ajustar, se inicia un modelo que solo tenga coeficientes autorregresivos:

```{r}
coeftest(ARPURO)
```
Los p-valores asociados al segundo coeficiente, como a la media, no son significativos. Así que, se decide ajustar un modelo donde se fije en 0 el valor del coeficiente, como el de la media. 
```{r estimacion valores fijos}
ARPURO_fixed1=forecast::Arima(sercamrelint,order=c(3,0,0),include.mean = FALSE,fixed=c(NA,0,NA),method = c("CSS-ML"))
coeftest(ARPURO_fixed1)
summary(ARPURO_fixed1)
```
Ahora, que todos los coeficientes son significativos, se realiza el análisis de residuales:

##Análisis de Residuales Para el modelo AR puro Serie interes

```{r Análisis de Residuales Para el modelo AR puro Serie }
# An?lisis de residuales
residuales=ARPURO_fixed1$residuals
plot(residuales)

```
Los residuales no presentan ninguna tendencia a simple vista. Es decir, que parecen definirse como ruido blanco.

```{r Análisis de Residuales Para el modelo AR puro Serie interes graf, echo=FALSE}
par(mfrow = c(1, 2))
acf(residuales)
acf(residuales^2)
par(mfrow = c(1, 1))

pacf(residuales)
```
Los residuales no parecen presentar autocorrelación. Asi que, el modelo explica correctamente los datos.  

```{r Análisis de Residuales Para el modelo AR puro Serie interes}
#Test de normalidad
tseries::jarque.bera.test(residuales)
#Test de autocorrelaci?n
length(residuales)/4
sqrt(length(residuales))
sqrt(length(residuales))
Box.test(residuales, lag =20 , type = "Ljung-Box", fitdf = 3)#No puedo Rechazar la hipótesis de no autocorrelación!
```
Vemos por el test Jarque Bera  y de Box-Ljung que los residuales ajustan a una distribución normal y ademas no presenta autocorrelación

```{r Análisis de Residuales Para el modelo AR puro Serie interes2, echo=FALSE}
###Estad?sticas CUSUM
par(mfrow = c(1, 2))
res=residuales
cum=cumsum(res)/sd(res)
N=length(res)
cumq=cumsum(res^2)/sum(res^2)
Af=0.948 ###Cuantil del 95% para la estad?stica cusum
co=0.12531####Valor del cuantil aproximado para cusumsq para n/2
LS=Af*sqrt(N)+2*Af*c(1:length(res))/sqrt(N)
LI=-LS
LQS=co+(1:length(res))/N
LQI=-co+(1:length(res))/N
plot(cum,type="l",ylim=c(min(LI),max(LS)),xlab="t",ylab="",main="CUSUM")
lines(LS,type="S",col="red")
lines(LI,type="S",col="red")
#CUSUMSQ
plot(cumq,type="l",xlab="t",ylab="",main="CUSUMSQ")                      
lines(LQS,type="S",col="red")                                                                     
lines(LQI,type="S",col="red")
```
A partir de la sumas acumulativas de los residuales, vemos que se ajustan dentro de las bandas de confianza, es decir el modelo tiene un buen comportamiento.

```{r Rolling AR}
h=1
lserie=length(sercamrelint)
ntrain=trunc(length(sercamrelint)*0.8)
ntrain
time(sercamrelint)
time(sercamrelint)[ntrain]###Me entrega la ultima fecha de la posici?n ntrain
train=window(sercamrelint,end=c(1999,4))
test=window(sercamrelint,start=c(1999,5))
length(train)
ntest=length(test)
ntest
fcmat=matrix(0,nrow=ntest,ncol=h)
for(i in 1:ntest)
{
  x=window(sercamrelint,end=c(1999,4)+(i-1)/12)
  print(length(x))
  refit=Arima(sercamrelint,order=c(3,0,0),include.mean = FALSE,fixed=c(NA,0,NA),method = c("CSS-ML"))
  fcmat[i,]=test[i]-forecast(refit,h=h)$mean
}
fcmat
ECM=mean(fcmat^2)
ECM
```



##Ajuste el modelo MA

Se ajusta un MA(4), por el análisis de coeficientes, podemos ver que todos son signifivativos.

```{r estimacion valores fijos MA}
coeftest(MAPURO)

MAPURO_fixed1=forecast::Arima(sercamrelint,order=c(0,0,4),include.mean = FALSE,method = c("CSS-ML"))
coeftest(MAPURO_fixed1)
summary(MAPURO_fixed1)
####Todas son significativas
```

Como todos son significativos podemos preceder al análisis de residuales

```{r Análisis de Residuales Para el modelo AR puro Serie interes MA}
# An?lisis de residuales
residuales=MAPURO_fixed1$residuals
par(mfrow = c(2, 2))
plot(residuales)
acf(residuales)
acf(residuales^2)
pacf(residuales)
#Test de normalidad
tseries::jarque.bera.test(residuales)
#Test de autocorrelaci?n
length(residuales)/4
sqrt(length(residuales))
Box.test(residuales, lag =20 , type = "Ljung-Box", fitdf = 4)#No puedo Rechazar la hipótesis de no autocorrelación!


###Estad?sticas CUSUM
par(mfrow = c(1, 2))
res=residuales
cum=cumsum(res)/sd(res)
N=length(res)
cumq=cumsum(res^2)/sum(res^2)
Af=0.948 ###Cuantil del 95% para la estad?stica cusum
co=0.12531####Valor del cuantil aproximado para cusumsq para n/2
LS=Af*sqrt(N)+2*Af*c(1:length(res))/sqrt(N)
LI=-LS
LQS=co+(1:length(res))/N
LQI=-co+(1:length(res))/N
plot(cum,type="l",ylim=c(min(LI),max(LS)),xlab="t",ylab="",main="CUSUM")
lines(LS,type="S",col="red")
lines(LI,type="S",col="red")
#CUSUMSQ
plot(cumq,type="l",xlab="t",ylab="",main="CUSUMSQ")                      
lines(LQS,type="S",col="red")                                                                       
lines(LQI,type="S",col="red")
```
Vemos que tanto los supuestos se cumplen y que al ver las sumas acumulativas estan dentro de las bandas, podemos decir que el modelo se ajusta bien. 


```{r Rolling MA}
h=1
lserie=length(sercamrelint)
ntrain=trunc(length(sercamrelint)*0.8)
ntrain
time(sercamrelint)
time(sercamrelint)[ntrain]###Me entrega la ultima fecha de la posici?n ntrain
train=window(sercamrelint,end=c(1999,4))
test=window(sercamrelint,start=c(1999,5))
length(train)
ntest=length(test)
ntest
fcmat=matrix(0,nrow=ntest,ncol=h)
for(i in 1:ntest)
{
  x=window(sercamrelint,end=c(1999,4)+(i-1)/12)
  print(length(x))
  refit=Arima(sercamrelint,order=c(0,0,4),include.mean = FALSE,method = c("CSS-ML"))
  fcmat[i,]=test[i]-forecast(refit,h=h)$mean
}
fcmat
ECM=mean(fcmat^2)
ECM
```

Vemos que al hacer el rolling, los ECM son bajos.


##Ajuste el modelo ARMA

```{r estimacion valores fijos ARMA}
coeftest(ARMAMIXTO)
####Ninguna es significativa
ARMAMIXTO_fixed1=forecast::Arima(sercamrelint,order=c(3,0,4),include.mean = FALSE,method = c("CSS-ML"))
coeftest(ARMAMIXTO_fixed1)
summary(ARMAMIXTO_fixed1)
#Con un coeficiente ar menos
ARMAMIXTO_fixed1=forecast::Arima(sercamrelint,order=c(3,0,3),include.mean = TRUE,method = c("CSS-ML"))
coeftest(ARMAMIXTO_fixed1)
summary(ARMAMIXTO_fixed1)
#Con un coeficiente ma menos
ARMAMIXTO_fixed1=forecast::Arima(sercamrelint,order=c(2,0,3),include.mean = TRUE,method = c("CSS-ML"))
coeftest(ARMAMIXTO_fixed1)
summary(ARMAMIXTO_fixed1)

#Con un coeficiente ar menos
ARMAMIXTO_fixed1=forecast::Arima(sercamrelint,order=c(1,0,3),include.mean = TRUE,method = c("CSS-ML"))
coeftest(ARMAMIXTO_fixed1)
summary(ARMAMIXTO_fixed1)

####
ARMAMIXTO_fixed1=forecast::Arima(sercamrelint,order=c(1,0,3),include.mean = TRUE,method = c("CSS-ML"),fixed=c(NA,0,0,NA,NA))
coeftest(ARMAMIXTO_fixed1)
summary(ARMAMIXTO_fixed1)

ARMAMIXTO_fixed1=forecast::Arima(sercamrelint,order=c(1,0,3),include.mean = TRUE,method = c("CSS-ML"),fixed=c(NA,0,0,NA,0))
coeftest(ARMAMIXTO_fixed1)
summary(ARMAMIXTO_fixed1)
####Todas son significativas

```


Con el modelo ARMA(1,3) con sus coeficientes signitivativos, hacemos el análisis de residuales

```{r Análisis de Residuales Para el modelo AR puro Serie interes ARMA}
# An?lisis de residuales
residuales=ARMAMIXTO_fixed1$residuals
par(mfrow = c(2, 2))
plot(residuales)
acf(residuales)
acf(residuales^2)
pacf(residuales)
#Test de normalidad
tseries::jarque.bera.test(residuales)
#Test de autocorrelaci?n
length(residuales)/4
sqrt(length(residuales))
Box.test(residuales, lag =20 , type = "Ljung-Box", fitdf = 4)#No puedo Rechazar la hipótesis de no autocorrelación!


###Estad?sticas CUSUM
par(mfrow = c(1, 2))
res=residuales
cum=cumsum(res)/sd(res)
N=length(res)
cumq=cumsum(res^2)/sum(res^2)
Af=0.948 ###Cuantil del 95% para la estad?stica cusum
co=0.12531####Valor del cuantil aproximado para cusumsq para n/2
LS=Af*sqrt(N)+2*Af*c(1:length(res))/sqrt(N)
LI=-LS
LQS=co+(1:length(res))/N
LQI=-co+(1:length(res))/N
plot(cum,type="l",ylim=c(min(LI),max(LS)),xlab="t",ylab="",main="CUSUM")
lines(LS,type="S",col="red")
lines(LI,type="S",col="red")
#CUSUMSQ
plot(cumq,type="l",xlab="t",ylab="",main="CUSUMSQ")                      
lines(LQS,type="S",col="red")                                                                       
lines(LQI,type="S",col="red")
```
Vemos que tanto los supuestos se cumplen y que al ver las sumas acumulativas estan dentro de las bandas, podemos decir que el modelo se ajusta bien

```{r Rolling ARMA}
h=1
lserie=length(sercamrelint)
ntrain=trunc(length(sercamrelint)*0.8)
ntrain
time(sercamrelint)
time(sercamrelint)[ntrain]###Me entrega la ultima fecha de la posici?n ntrain
train=window(sercamrelint,end=c(1999,4))
test=window(sercamrelint,start=c(1999,5))
length(train)
ntest=length(test)
ntest
fcmat=matrix(0,nrow=ntest,ncol=h)
for(i in 1:ntest)
{
  x=window(sercamrelint,end=c(1999,4)+(i-1)/12)
  print(length(x))
  refit=Arima(sercamrelint,order=c(1,0,3),include.mean = TRUE,method = c("CSS-ML"),fixed=c(NA,0,0,NA,0))
  fcmat[i,]=test[i]-forecast(refit,h=h)$mean
}
fcmat
ECM=mean(fcmat^2)
ECM
```

Vemos que al hacer el rolling, los ECM son bajos.

En conclución vemos que el ECM de los tres modelos propuestos, son respectivamente MA=0.039, AR=0.0034 y ARMA=0.0038, es decir que el mejor modelo es el AR. 

