---
title: "Tasa de desempleo en Colombia"
author: "Fabian Tiguaque Castellanos"
date: "`r Sys.Date()`"
output: pdf_document
---

```{r setup, include=FALSE}
library(tseries)
library(forecast)
library(xts)
setwd("C:/Users/fabia/OneDrive/Documentos/UNAL/Series de tiempo")
library(readxl)
tasa_desempleo <- read_excel("tasa_desempleo.xlsx")

```

Se presenta la siguiente serie de tiempo en la cual se análisa la tasa de desempleo en Colombia desde el año 2001 hasta el 2021; la tasa de desempleo es un índice que nos dice el porcentaje de desempleo mensual. 

```{r}
ts_desempleo<-ts(rev(tasa_desempleo$`Tasa de desempleo (%)`), start = c(2001,01), frequency = 12, end = c(2021,12))
xts_desempleo = as.xts(ts_desempleo)
plot(xts_desempleo, main = "Tasa de desempleo",xlab="Tiempo")
```
Vemos graficamente que la serie presenta  una leve tendencia decreciente y vemos que presenta algunos picos que nos pueden decir que tal vez tenga una compotente estacional o ciclica, ademas tambien ´podemos ver que la varianza condicional no es constante. 



En la función de auto correlación simple vemos que tiene la varianza marginal no es constante y es necesario estabilizarla, ademas en la autocorrelación parcial... 
```{r}
acf(ts_desempleo,main="",sub="Figura 1: Función de Autocorrelación Simple", ci.type ="ma")
pacf(ts_desempleo,main="",sub="Figura 1: Función de Autocorrelación Parcial")
```
A partir de la función de autocorelación simple, queremos saber si es necesario realizar una transformación para estabilizar la varianza marginal, para esto hacemos una transformación de box-cox

```{r echo=TRUE}
lambda=forecast::BoxCox.lambda(ts_desempleo, method = "guerrero", lower = -1, upper = 3)
lambda

ts_desempleo_One=forecast::BoxCox(ts_desempleo,lambda=lambda)
plot(forecast::BoxCox(ts_desempleo_One,lambda=lambda))
```
```{r}
lambda1=forecast::BoxCox.lambda(ts_desempleo_One, method = "guerrero", lower = -1, upper = 3)
lambda1
trans_ts_desempleo=forecast::BoxCox(ts_desempleo_One,lambda=lambda1)
plot(forecast::BoxCox(ts_desempleo_One,lambda=lambda1))
```

```{r echo=FALSE}
plot(trans_ts_desempleo, ylab = "Serie transformada")
```
Ahora se quiere se eliminaria la tendencia de la serie transformada por Box-Cox.

```{r echo=FALSE}
library(forecast)
ndiffs(trans_ts_desempleo)
dts_desempleo<-diff(trans_ts_desempleo)
d_xts_desempleo = as.xts(dts_desempleo) #queda esta >> dts_desempleo 
ndiffs(dts_desempleo)
```
Al realizar la diferenciación de la serie podemos en el siguiente plot que los valores fluctuan entre 0, es decir que la media se estabilizo en ese valor.
```{r echo=FALSE}
plot(d_xts_desempleo, main = "Tasa desempleo diferenciada",xlab="Tiempo")
```
```{r echo=FALSE}
acf(dts_desempleo, ci.type="ma", lag.max = 50)
pacf(dts_desempleo, lag.max = 50)
```
```{r echo=FALSE}
library(tsibble)
library(ggplot2)
library(fpp3)
tbl_ts_desempleo<- as_tsibble(dts_desempleo)
tbl_ts_desempleo%>%select(value)%>%gg_season(period = "year")
tbl_ts_desempleo%>%select(value)%>%gg_subseries(period = "year")
```


```{r include=FALSE}
tbl_desempleo<-as_tibble(tbl_ts_desempleo)
tbl_desempleo$index<-as.Date(tbl_desempleo$index)
tbl_desempleo
```

```{r echo=FALSE}
library(timetk)
tbl_desempleo%>%plot_seasonal_diagnostics(.date_var = index,.value = value,.feature_set = c("month.lbl"),.geom="boxplot") 
```

Finalizando, realizamos un períodograma:

```{r echo=FALSE}
spectrum(tbl_desempleo$value,log='no')
abline(v=1/12, lty=2,col="red")
abline(v=2/12, lty=2,col="blue")
abline(v=3/12, lty=2,col=4)
abline(v=4/12, lty=2,col=7)
```

Vemos como se producen picos de manera períodica, con la línea roja en el valor $1/12$ que es la frecuencia de la serie, y el valor azul en $1/6$, esto es multiplos racionales de la frecuencia.

Ahora asumiremos que la estacionalidad se presenta de manera estocástica. Continuamos con la metodología, es decir, continuaremos con la serie diferenciada y de ahí partirá nuestro análisis.


```{r echo=TRUE}
ndiffs(dts_desempleo) #si
```

Al realizar el cálculo con la función nsdiffs vemos que es necesario realizar una diferencia estacional.

Realizamos la diferencia estacional para el periodo $s=12$ y estudiamos el ACF y PACF:

#---------------------

Como podemos ver en el ACF el rezago en $h=s$ resulta significativo y para múltiplos de s se va para 0. En el PACF vemos que los rezagos en $h=s,h=2s,h=3s$ resultan significativos, así como los rezagos cerca de estos, por tanto $P=3$,$Q=1$ son los parámetros candidatos.

Si analizamos los tres primeros rezagos en el PACF, estos resultan significativos, y en el ACF solo el primero lo es, por tanto $p=3,q=1$ son los parámetros restantes del modelo.

Verificamos si la serie necesita una segunda diferencia estacional.



#-------------


```{r}

HWAP_inic=stats::HoltWinters(dts_desempleo,alpha=NULL,beta=FALSE,gamma=FALSE)
plot(HWAP_inic)
forecast::forecast(HWAP_inic,h=12,level =0.95,lambda =  1.015385)
plot(forecast::forecast(HWAP_inic,h=12,level =0.95,lambda =  1.015385))
```


```{r}
HWAP=stats::HoltWinters(dts_desempleo,seasonal="additive") ##Puede establecer beta=F y/0 gamma=F, además el objeto debe ser de clase ts.
plot(HWAP)
plot(forecast::forecast(HWAP,h=12,level =0.95,lambda =  1.015385))

ajustados=fitted(HWAP)
plot(ajustados)
ajustados
HWAP


predictionHWAP_1=forecast::forecast(HWAP,h=12,level =0.95,lambda =  1.015385)
predictionHWAP_1
plot(predictionHWAP_1)
predictionHWAP_2=predict(HWAP,n.ahead = 12, prediction.interval = T, level = 0.95)
predictionHWAP_2=forecast::InvBoxCox(predictionHWAP_2,lambda= 1.015385)
predictionHWAP_2
```

```{r}

HWAP_1=forecast::hw(dts_desempleo,seasonal="additive",damped=TRUE)  ###También se puede usar holt
plot(HWAP_1)
#####
summary(HWAP_1)
####
```
```{r}

tsibble_desempleo=as_tsibble(dts_desempleo)
####Usando objeto tsibble con ETS de fable, "A":additive "M": multiplicative, "N":nada, "Ad" "Md" damped. Note que hay algunos parámetros que se pueden establecer en cero
ajustepass=tsibble_desempleo%>%
  model(ETS(value~ error("A")+trend("A")+season("A")))

pronostico=ajustepass%>%
  fabletools::forecast(h=12)
pronostico

pronostico%>%autoplot(tsibble_desempleo)+geom_line(aes(y=.fitted),col="#D55E00",data=augment(ajustepass))+labs(y=" ",title="Pronóstico u ajustados")+guides(colour="none")

```

